臺灣臺南地方法院民事判決　　　　　　　96年度訴字第255號
原　　　告　開基甲○○○
法定代理人　丙○○
訴訟代理人　林士龍律師
　　　　　　彭大勇律師
被　　　告　乙○○
訴訟代理人　邱玲子律師
複代理人　　林華生律師
上列當事人間請求拆屋還地等事件，本院於民國96年4月13日言
詞辯論終結，判決如下：
    主  文
原告之訴及假執行之聲請均駁回。
訴訟費用由原告負擔。
    事實及理由
壹、程序事項：
    按不變更訴訟標的，而補充或更正事實上或法律上之陳述者
    ，非為訴之變更或追加，民事訴訟法第256條定有明文。查
    本件原告起訴主張被告應將其所有坐落臺南市○區○○段11
    4地號土地上面積約5平方公尺之建物拆除，將上開土地返還
    原告，嗣訴訟進行中，經本院囑託臺南市臺南地政事務所現
    場勘驗測量，被告所有上述建物，占用原告所有坐落臺南市
    ○區○○段114地號土地上之面積為7平方公尺，有臺南市台
    南地政事務所民國96年1月12日複丈成果圖在卷可據，原告
    本於上述測量結果，將其訴之聲明更正為：被告應將坐落於
    臺南市○區○○段114地號土地上如臺南市臺南地政事務所
    96年1月12日複丈成果圖所示編號A土地面積7平方公尺之地
    上建物拆除，並將上開土地返還原告，僅係更正其事實及法
    律上之陳述，非屬訴之變更或追加，自合於上述規定，合先
    敘明。
貳、實體事項：
一、原告起訴主張：
（一）原告甲○○○係依寺廟監督管理條例登記有案之寺廟，而
      法定代理人丙○○則自於93年4月間經信徒大會選為管理
      人，嗣原告於95年8月22日變更名稱為「開基甲○○○」
      ，並經向主管機關為變更登記在案，原告主體仍為同一，
      合先敘明。
（二）原告為坐落臺南市○區○○段114地號土地所有人，而原
      告之寺廟主體即建築於其上，被告為同段112地號土地之
      所有權人，卻於55年間建築房屋（未保存登記建物），門
      牌號碼為臺南市○○路237號（整編前為臺南市○○路71
      號之5、未辦理保存登記），占用原告上開土地如附圖Ａ
      部分（下稱系爭土地）面積約有7平方公尺之土地。原告
      之法定代理人於93年4月擔任管理人後，即要求被告應訂
      立定期租賃合約，而被告因年事已高，行動不便，故乃由
      訴外人即被告之子曾俊仁出面以被告及另名訴外人即被告
      兒子曾俊源名義（當時人在國外，已移民加拿大）為承租
      人，曾俊仁擔任連帶保證人之方式，與原告簽立土地租賃
      契約書，租期則於合約第1條明訂自93年7月1日起迄95年6
      月30日止，且合約第6條亦約定：「租賃期間若因公益事
      業、國家政策、都市計畫或甲方有需要擴大拆除重立新廟
      時，乙方願意歸還土地」等語，而原告之信徒大會因感於
      現有寺廟太小，乃決議拆除舊廟而重新擴建新廟，並請建
      築師設計新廟之建築藍圖，依建築法規定因需保留空地比
      率之關係，需連同被告越界建築而佔用之土地部分算入始
      能符合建築法令，因此，原告之法定代理人乃於上開合約
      租期屆至後，正式以存證信函發函予訴外人曾俊源、曾俊
      仁，告知原告因需重新建廟而無法續租，並請求拆屋返還
      占用之土地，未料被告等人仍不願拆屋還地，因此被告等
      人既屬無權占有，而此效力亦及於被告，原告不得已訴請
      被告應拆屋返還上述占用之土地。
（三）被告抗辯稱不知且不同意其子曾俊源、曾俊仁與原告所簽
      訂之定期租約，故該租約對被告不生效力云云，並不實在
      ，蓋被告早已失明且行動不便，因此在定期租約之前若與
      原告存在租約，則租金乃是由曾俊仁代理被告繳納予莊永
      森父子（然莊永森非原告之法定代理人），因此93年間簽
      定之定期合約，乃是曾俊仁以被告代理人身分出面以被告
      、曾俊源名義為承租人所簽定，且被告自該時起，即未再
      每年繳付租金，有原告之委員鄭琨玉等5人見證可憑，因
      此，93年間所訂之定期租約，對於被告自有效力。曾俊仁
      為被告之子，92年之前數年乃係由其代理被告將每年4,50
      0元之租金交予莊永森，因此，原告法定代理人乃認定曾
      俊仁為被告之代理人，況系爭房屋為被告所有，且仍掛有
      被告名義之齒科招牌，原告既要與系爭房屋訂立書面契約
      ，自係與房屋所有人訂立，因此，93年法定代理人通知被
      告等人重新定立定期租約，其後仍由被告之子曾俊仁代理
      行動不便且失明之被告處理合約，且合約上既蓋有被告之
      印章，益證明被告知情且同意，如此原告才願與之簽約，
      否則定期租賃合約之當事人（承租人）若非占用廟地之房
      屋所有人，原告亦不可能只與非房屋所有人且移民國外之
      曾俊源訂立租賃契約，因此，足證93年間之定期租賃契約
      ，其契約效力自及於被告。上述93年間簽訂定期租約之後
      ，被告即未再繳納每年4,500元之租金，可證92年以前之
      租約，均已因另訂新約而終止消滅。何況92年以前被告均
      委由其子曾俊仁出面處理租約事宜，則被告、曾俊仁等人
      自不可能就同一標的訂立二個租約，如此顯違常情，因此
      ，被告自係因與原告已訂立定期租約，才未再依92年以前
      之租約條件履行，故被告抗辯不知情且未同意曾俊仁另訂
      合約，即無理由。
（四）被告就占用原告所有系爭土地7平方公尺，是否有合法權
      益，需依據二造所訂立之合約以查證，則不論93年以前二
      造關係存有不定期租賃合約或定期租賃合約或其他法律關
      係，但二造於93年6月間既已另定自93年7月1日起至95年6
      月30日止之定期租約，可見二造就被告占有系爭土地之法
      律關係，係重新議定並共同遵守，因此，自應以本件定期
      合約作為判斷被告於95年6月30日以後是否仍有合法占有
      權源之依據，至於先前之法律關係，均係因93年所新訂之
      定期租約之簽定而消滅，因此非謂55年間經當時之管理人
      同意租賃，即可永久合法占用。兩造既已於93年6月間另
      定定期租約，租期如前述，該契約乃是曾俊仁以被告之代
      理人名義，為被告所簽立，此在該契約第1行即蓋有承租
      人「乙○○」之印文即可明知，至少有表見代理之效力，
      可見兩造就占用之法律關係已重新議定並共同遵守。因此
      ，自應以本件定期合約作為判斷被告於95年6月30日以後
      是否仍有合法占有權源之依據。
（五）至於被告稱被告未繳納每年4,500元租金，係因原告未向
      被告收取租金，被告有沒注意云云，亦無理由，蓋兩造既
      已另訂租約，自不會再依先前約定收取或繳納每年4,500
      元之租金，況92年以前均係曾俊仁代理被告前往莊永森處
      繳交租金，被告稱原告未向被告收取所述不實，且亦與民
      法第314條債務人應向債權人住所地清償之規定不符。退
      步言之，縱認93年間所訂立之定期租賃契約對被告不生效
      力，則被告自93年1月1日起即未再與原告訂立租賃合約，
      距離起訴時亦已超過2年以上，則不論被告先前與原告間
      所存之租賃為定期或不定期租賃契約，原告依據民法第
      450條之規定，主張期限屆滿或隨時終止，自屬有理。何
      況縱依土地法第103條之規定，被告亦超過2年未繳納租金
      ，原告亦得依法終止而收回。
（六）於55年間，原告之管理人雖同意被告蓋建房屋，惟當時所
      定租約期限為3年，而此係特別約定事項，可見當時之管
      理人等並非同意被告永久使用。至於其後之使用情形為何
      ，因被告只提出89年至92年之收據，不能證明58年至88年
      間存有租約，故應認屬無權使用狀態。且上揭收據係以訴
      外人莊永森名義簽收，莊永森並非原告之法定代理人或主
      任委員無權收受租金，亦不能證明莊永森已收取近20年之
      租金之事實。又因兩造先前係約定每半年租金為4千元，
      即每月660元，被告自95年7月1日起即無權占用系爭土地
      迄今，致使原告受有相當於租金利益之損失等情，爰依據
      民法第767條、同法第962條及土地法第103條第4款等規定
      訴請拆屋返還土地，並依民法第179條以下不當得利等法
      律關係請求被告給付自95年7月1日起迄拆屋還地日起按月
      666元之損失。
（七）又被告稱係爭房屋占用原告土地部分係整棟建築物之心臟
      地帶，若拆除將危及主體結構且讓整棟建築物全毀云云，
      應由被告負舉證責任，況且被告所有系爭房屋，已至少二
      十餘年無人居住使用，又屬未保存登記建物，並非鋼筋或
      RC造僅是磚造，且既已超過40年之屋齡，已屬老舊，而超
      過行政院所頒「固定資產耐用年數表」磚造結構之耐用數
      25年之限制，重要性、利用性均屬不高，此由台南市稅捐
      稽徵處就有關系爭房屋之房屋稅課稅現值只有96,700元，
      且已完全免稅，價值已非常低，則不論拆除占用部分或拆
      除全部後，損失亦不大，且可終局解決長期占用之事實，
      自無主張民法第148條規定而妨害原告合法行使權利之理
      由。反觀原告之廟宇因部分結構占用他人之土地，勢必須
      拆除重建（已拆除），而基於法定空地比率或兩造間定期
      租約第6條之規定，必須收回被告占用之部分，否則將使
      眾信徒之信仰無所歸依，且自強段114地號土地（地目祠
      ）將閒置而使原告之損失極大，對於地盡其利之政策亦有
      所違背，因此原告既有重建之迫切性及必要性，則訴請被
      告拆除占用部分之房屋並返還土地，即屬正當權利行使，
      而非以違反公共利益或損害他人為主要目的，自無民法第
      148條之適用。
（八）聲明：（1）被告應將座落臺南市○區○○段114地號土地
      ，如臺南市臺南地政事務所土地複丈成果圖所示編號Ａ部
      分土地面積為7平方公尺上之地上建物拆除，並將土地交
      還原告。（2）被告應自95年7月1日起至拆屋還地日止，
      按月給付原告666元整。（3）願供擔保以宣告假執行。
二、被告則抗辯：
（一）坐落台南市○○段112、114、142地號土地上門牌號碼台
      南市○區○○路237號房屋，係被告於40年代所興建，嗣
      於55年間，經原告廟方之同意及政府核准下，改建為現有
      之樓房，而上開建物因占有原告所有114地號土地約1.4坪
      ，故被告乃隨著房屋，一直不定期向原告租用，雖未定任
      何字據，但有繳納租金之收據可證。迄至93年間，原告管
      理委員會忽然要求須訂立書面租約，因被告已年逾90歲，
      被告之子曾俊源、曾俊仁2人不忍被告勞神，乃未告知被
      告，而應原告之要求，以曾俊源為承租人，曾俊仁為連帶
      保證人名義，簽訂原告事先備妥之定型化契約書。詎原告
      之管理委員會於95年間以存證信函通知曾俊仁，表示租約
      於95年6月30日到期後，其將收回該土地供廟宇重建等語
      。然如前所述，被告自始為占有該土地之實際承租人，且
      為未定期限之租約，茲原告要求曾俊源、曾俊仁簽訂定期
      租約一事，被告並不知情且未同意，如係被告委任曾俊仁
      出面代理訂立租約，則為何該租約未載明代理之意旨，反
      而係記載曾俊源為承租人，足見被告並未委託曾俊仁等2
      人代理訂約，故該定期租約對被告自不生效力。是以，原
      告以租約屆滿為由，要求被告拆屋還地，即無理由。
（二）又「查權利之行使，是否以損害他人為主要目的，應就權
      利人因權利行使所能取得之利益，與他人及國家社會因其
      權利行使所受之損失，比較衡量以定之。倘其權利之行使
      ，自己所得利益極少而他人及國家社會所受之損失甚大者
      ，非不得視為以損害他人為主要目的，此乃權利社會化之
      基本內涵所必然之解釋。」（最高法院71年度台上字第73
      7號判例參照）。查被告房屋所使用之原告114地號土地面
      積僅1.4坪，然其位置係位於整棟建物之心臟地帶，如予
      以拆除，將危及主體結構，且整棟建物勢將全毀，反之，
      該1.4坪土地對原告而言，係屬突出之畸零地，顯非重建
      所必要，如原告堅持必須拆屋還地，則參照上開判例意旨
      ，其權利之行使，自己所得利益極少卻使被告之房屋勢必
      全毀，而造成嚴重之損失，實已違反民法第148條第1項之
      規定，而有權利濫用之情形，因此，其請求被告應拆屋還
      地，即未可採，應予駁回。
（三）原告所有之系爭房屋，於55年間曾向原告廟方承租系爭土
      地中之9平方公尺及在台南市政府審查核准下，始興建為
      現有之樓房，此有台南市政府所提供被告所有公園路237
      號房屋原始建築執照及使用執照等全卷可證，依上述留存
      之資料，顯示被告確實與原告訂有租約，雖然該租約期間
      僅3年，然參諸卷內原告所出具之「土地使用權證明書」
      及原告信徒過半數所出具之「申請書」，均載明同意被告
      蓋建永久性房屋，顯示當初原告確已同意被告所有之系爭
      房屋永久性使用原告所有之系爭土地，至於租期屆滿後係
      另訂立租約或變成不定期租賃或改為其他法律關係，於該
      份契約書內並未言明，故尚不得已該租約之租賃期間僅3
      年，即認租期屆滿後被告即無合法使用之權源，否則為何
      上開「土地使用權證明書」及「申請書」會記載同意被告
      蓋建永久性房屋，況上開租約租期屆滿後，被告之房屋仍
      繼續使用系爭土地，而原告亦未曾為反對之意思表示，則
      依民法第451條規定，雙方之間已視為以不定期限繼續契
      約，且被告一直隨著房屋不定期向原告繳納租金，此有原
      告所不爭執之收據可證，足見雙方之間已有不定期租賃之
      合意。
（四）又被告對於卷內被告所提出之4紙租金收據上所蓋原告印
      文之真正並不爭執，而僅提出收款人莊永森並非原告之法
      定代理人而已，惟查莊永森前擔任原告之委員兼財務多年
      ，系爭房屋近二十多年來之租金亦均由莊永森收取，是以
      ，如莊永森無權收取租金，則為何上開收據上會蓋有原告
      之印文。再按「土地法為民法之特別法，土地法規定，租
      用建築房屋之基地，非有土地法第一百零三條所列各款情
      形之一，出租人不得收回；租用基地建築房屋契約，既以
      承租人有特定之房屋而使用其基地為目的，則縱屬不定期
      限之基地租賃，依契約之目的，探求當事人之真意，亦應
      解為租賃關係至該特定房屋不堪使用時消滅。」（最高法
      院87年度台上字第2475號判決意旨參照）。如上所述，兩
      造間就系爭土地既已成立不定期限之租約，則除有土地法
      第103條所規定之情形外，原告尚不得終止租約收回系爭
      土地，準此，原告依據民法第450條第1項、第2項之規定
      ，主張終止租約，於法不合。被告雖自93年起即未再按年
      繳納租金，然係因原告未向被告收取，且被告因年紀大而
      未予注意，然原告既未依法限期催告被告繳納租金，自不
      得以欠租為由，終止兩造間之不定期租賃。
（五）聲明：（1）原告之訴及假執行之聲請均駁回。（2）訴訟
      費用由原告負擔。（3）如受不利判決願供擔保請准宣告
      免為假執行。
三、兩造不爭執之事實：
（一）被告所有門牌號碼臺南市○區○○路237號3層樓加強磚造
      建物，占用原告所有坐落臺南市○區○○段114地號土地
      ，占用之位置、面積如臺南市臺南地政事務所96年1月12
      日複丈成果圖所示編號A部分面積7平方公尺。
（二）原告於93年6月18日與訴外人曾俊源、曾俊仁訂立土地租
      賃契約書，契約書上所載承租人為曾俊源，連帶保證人為
      曾俊仁，租賃土地位置、面積為臺南市○○路段112、114
      地號之內，門牌237號所占用之面積約1.54坪，租賃期間
      自93年7月1日起至95年6月30日止，租金為每半年4,000元
      ，應於每年1月、7月之初採一次半年租金付清方式提前給
      付予原告。
（三）被告所提出89年、90年、91年、92年繳付租金予原告之收
      據（每年租金4,500元），收據上原告之「甲○○○」印
      文為真。
（四）55年6月間，原告之管理人曾與被告簽訂契約書，原告同
      意將其所有坐落花園三小段54地號土地（即系爭土地重測
      前地號）約3坪土地出租予被告，供被告蓋建房屋使用，
      期限為自55年6月1日起至58年6月1日止，租金為每月每坪
      以7元5角計算，被告承租期滿後應即無條件解約。被告並
      據此提出租賃契約書供向臺南市政府申請系爭房屋建築執
      照使用。
四、得心證之理由：
（一）上述兩造不爭執之事實，有兩造所提出之系爭土地登記謄
      本、93年6月18日土地租賃契約書、89年11月30日、90年1
      1月10日、91年11月10日、92年11月10日收據在卷可證，
      復有臺南市政府所提供臺南市○○路237號建築執照及使
      用執照卷宗內所附55年6月契約書、55年5月申請書、55年
      5月信徒同意書在卷可據。而被告所有門牌號碼臺南市○
      區○○路237號3層樓加強磚造建物，占用原告所有坐落臺
      南市○區○○段114地號土地，占用之位置、面積如臺南
      市臺南地政事務所96年1月12日複丈成果圖所示編號A部分
      面積7平方公尺，則經本院現場勘驗屬實，有本院95年12
      月19日現場勘驗筆錄及臺南市台南地政事務所96年1月12
      日複丈成果圖可稽。自均可信為真實。
（二）兩造就上述事實既不爭執，則本件應論究者，乃（1）兩
      造間就系爭土地，是否迄今仍存在租用基地建築房屋之不
      定期租賃契約。（2）原告於93年6月18日與訴外人曾俊源
      、曾俊仁訂立土地租賃契約書，是否係兩造間就系爭土地
      之占有使用所成立之最新租賃契約關係。（3）原告得否
      主張因93年6月18日定期租賃契約已經期限屆至而終止，
      或兩造間不定期租賃契約如存在，原告得否主張終止租約
      。（4）如兩造間之租賃契約（定期或不定期契約）已經
      終止，原告請求被告拆屋還地，有無權利濫用。
（三）55年6月間，原告之管理人曾經信徒大會之同意，與被告
      簽訂契約書，原告同意將其所有坐落花園三小段54地號土
      地（即系爭土地重測前地號）約3坪土地出租予被告，供
      被告蓋建房屋使用，期限為自55年6月1日起至58年6月1日
      止，租金為每月每坪以7元5角計算之事實，為兩造所不爭
      執，已如前述。兩造間於55年6月間所訂立之租賃契約，
      內容既係由原告出租系爭土地之一部分，供被告蓋建房屋
      使用，則上述租賃契約，自屬土地法所規定之租用基地建
      築房屋之契約無誤。而上述55年6月之契約書第三點，曾
      載明被告承租期滿後應即無條件解約，不得提出異議等語
      ，被告亦不否認，然抗辯上述契約期滿後，被告仍繼續繳
      納租金，占有使用系爭土地，兩造間已另成立不定期之租
      用基地建築房屋契約等語。查，被告所抗辯兩造間就系爭
      土地另存在不定期之租用基地建築房屋契約之事實，係提
      出89年、90年、91年、92年繳付租金予原告之收據（每年
      租金4,500元）為據，而原告就上述89年11月30日、90年
      11月10日、91年11月10日、92年11月10日之租金收據上原
      告「甲○○○」印文之真正，亦不爭執。本院審酌被告所
      提出租金收據上原告之「甲○○○」印文既為真正，足證
      收取上述租金之人莊永森，應係經原告授權有權受領租金
      之人，否則其如何取得原告之印章蓋於租金收據上，且持
      續數年。又原告於55年間既曾將系爭土地出租予被告建築
      房屋，於上述契約期限屆滿後迄至89年被告所提出曾繳納
      租金之證明時間為止，原告均未請求被告返還土地，又89
      年之後，又年年向被告收取租金（收據上明載全年份租金
      ），則被告主張於55年6月租賃契約期限屆滿後（即58年6
      月2日起），被告仍持續繳納租金，建築房屋占有使用原
      告所有系爭土地事實之抗辯，應為真實可信，不因被告未
      能提出89年以前之租金收據，而認為上述之繳納租金、占
      有使用原告系爭土地之事實不存在。
（四）按租賃期限屆滿後，承租人仍為租賃物之使用收益，而出
      租人不即表示反對之意思者，視為以不定期限繼續契約。
      民法第451條定有明文。又租用建築房屋之基地，非因左
      列情形之一，不得收回：一、契約年限屆滿時。二、承租
      人以基地供違反法令之使用時。三、承租人轉租基地於他
      人時。四、承租人積欠租金額，除以擔保現金抵償外，達
      二年以上時。五、承租人違反租賃契約時。土地法第103
      條亦有所規定。而土地法為民法之特別法，土地法規定，
      租用建築房屋之基地，非有土地法第一百零三條所列各款
      情形之一，出租人不得收回；租用基地建築房屋契約，既
      以承租人有特定之房屋而使用其基地為目的，則縱屬不定
      期限之基地租賃，依契約之目的，探求當事人之真意，亦
      應解為租賃關係至該特定房屋不堪使用時消滅。（最高法
      院87年度台上字第2475號判決意旨）。故如當事人間成立
      不定期之租地建屋契約，如該租地建屋契約係以承租人有
      特定之房屋而使用其基地為目的，除當事人間另有所約定
      ，否則應解為上述租賃關應至該特定房屋不堪使用時消滅
      ，不受民法第449條第1項所規定20年之限制。查兩造間前
      就系爭土地所訂之租賃契約期限，雖於58年6月1日已屆滿
      ，且該契約第三點亦載明：「乙方租期屆滿後即應無條件
      解約，不得提出異議。」等語，然被告於55年6月租賃契
      約期限屆滿後（即58年6月2日起），被告仍持續繳納租金
      ，就其所有臺南市○區○○路237號磚造建築占有使用原
      告所有系爭土地，則依據上開民法之規定，兩造間就系爭
      土地占有使用，即存在不定期之租用基地建築房屋之契約
      關係，且該不定期租賃契約，期限應解釋為至被告所有臺
      南市○區○○路237號磚造建築物不堪使用時為止。
（五）原告雖主張兩造間於93年6月18日已訂有土地租賃契約書
      ，約定租賃期間至95年6月30日止，租賃期限已屆滿，被
      告應返還土地等語，然為被告所否認，抗辯上述租賃契約
      非被告所簽訂，其效力不及於被告等語。按當事人主張有
      利於己之事實者，就其事實有舉證之責任。民事訴訟法第
      277條定有明文。由自己之行為表示以代理權授與他人者
      ，對於第三人應負授權人之責任，必須本人有表見之事實
      ，足使第三人信該他人有代理權之情形存在，始足當之（
      最高法院60年台上字第2130號判例參照）。又民法第169
      條所謂知他人表示為其代理人而不為反對之表示者，以本
      人實際知其事實為前提，其主張本人知其事實者，應負舉
      證責任（最高法院68年台上字第1081號判例參照）。查原
      告所主張93年6月18日訂立之土地租賃契約書，承租人、
      連帶保證人分別為訴外人曾俊源、曾俊仁之事實，已如前
      述，而檢視該契約書內容，其承租人欄係簽立曾俊源之姓
      名並蓋有曾俊源之印文，並無被告之簽名，且上述契約書
      之內容，亦未載有訴外人曾俊源或曾俊仁代理被告之意旨
      ，又被告亦否認有授與曾俊仁代理權，則原告主張被告有
      授與代理權或符合表現代理之事實，依前揭法律及判例意
      旨，原告應負舉證責任。
（六）原告雖主張被告應負表見代理之授權人責任，然其所主張
      之事實，係被告前所繳納之租金，均係訴外人曾俊源所處
      理等語。然縱使被告繳納租金事宜，係被告授權訴外人曾
      俊源處理，然訴外人曾俊源所能代理被告處理之事項，係
      以繳納租金之相關事宜為限，就重新訂立租賃契約事項，
      顯已逾越授權範圍，要非其所能代理，因此，原告據此主
      張被告應負表見代理之授權人責任，則尚無所據。至於原
      告另主張被告如不知情，何以93年以後每年4,500元之租
      金均未繳納，且上述定期租賃契約書上蓋有被告之印文等
      語。然如原告所述，被告繳納租金之事宜，既係訴外人曾
      俊源所處理，則或許訴外人曾俊源因認知與原告另訂有定
      期租賃契約，而認為毋庸再替被告繳納不定期租賃契約之
      租金45,000元，因而未繳，此為可能之一，則未按期繳納
      不定期租賃契約之租金，不一定代表被告知道且同意另訂
      立之定期租賃契約，故此部分原告之主張，舉證尚屬不足
      。至於定期租賃契約書上蓋有被告之印文，不能因此即認
      為被告同意且知悉定期租賃契約之訂立，蓋訴外人曾俊源
      、曾俊仁與被告間乃父子至親關係，其持有被告之印章，
      原因多種，非必為與上述定期租賃契約之簽定有關，因此
      ，原告據此主張被告知悉且同意定期租賃契約之簽定，舉
      證亦屬不足。故原告主張93年6月18日土地租賃契約書，
      效力及於被告，則無理由。
（七）原告另主張被告因不定期租賃契約所積欠之租金已逾2年
      ，據此而主張終止租賃契約等語。然租用基地建築房屋之
      租約，承租人積欠租金額，除以擔保現金抵償外，達2年
      以上時，出租人得終止租約，固據土地法第103條第4款所
      明文規定，然建築房屋基地之出租人，以承租人積欠租金
      額達2年以上為原因，終止租賃契約，仍應依民法第440條
      第1項規定，定相當期限催告承租人支付租金，必承租人
      於其期限內不為支付者，始得終止租賃契約，非謂一有承
      租人欠租達2年以上之事實，出租人即得隨時終止租賃契
      約。（最高法院68年台上字第777號判例參照）。如原告
      主張被告自93年起即未再給付租金，距離起訴時亦超過2
      年以上，依土地法第103條第4款之規定，原告得依法終止
      租約而收回土地，依上揭判例意旨，原告仍應先依據民法
      第440條第1項規定，定相當期限催告被告即承租人支付租
      金，必被告於其期限內不為支付者，始得終止租賃契約，
      然本件原告並未舉證證明已向被告催告，而被告未於催告
      期限內支付租金之證據，則原告主張依據土地法第103條
      規定，終止租約，其主張亦無足採。
五、綜上所述，兩造間就系爭土地占有使用，即存在不定期之租
    用基地建築房屋之契約關係，且該不定期租賃契約，期限應
    解釋為至被告所有臺南市○區○○路237號磚造建築物不堪
    使用時為止，又原告所主張之93年6月18日定期租賃契約，
    其效力亦不及於被告，原告又無主張終止不定期租賃契約之
    事由存在，其主張終止租約，於法不合。是原告主張依民法
    第767條、第962條及土地法第103條第4款為由，請求被告拆
    屋還地，為無理由，應予駁回。又兩造間既有不定期限繼續
    租賃契約存在，被告使用系爭土地非無法律上原因，並無不
    當得利，原告依民法第179條請求相當於租金利益之損害賠
    償即無理由，亦應予駁回。
六、原告既受敗訴判決，則其陳明願供擔保，聲請宣告假執行，
    即失所依附，應併予駁回。
七、本件事證已臻明確，兩造其餘主張、陳述及所提證據，經審
    酌與本院前揭判斷不生影響，毋擁逐一論述，附此敘明。
八、據上論結，本件原告之訴為無理由，依民事訴訟法第78條，
    判決如主文。
中　　華　　民　　國　　96　　年　　4　　月　　27　　日
                  民事第一庭    法　官　陳杰正
以上正本係照原本作成
如對本判決上訴，須於判決送達後20日內向本院提出上訴狀
中　　華　　民　　國　　96　　年　　4　　月　　27　　日
                                書記官　蔡曉
